臺灣板橋地方法院交通事件裁定　　　 96年度交聲字第1140號
原處分機關　交通部公路總局臺北區監理所
異　議　人
即受處分人　甲○○
上列受處分人因違反道路交通管理處罰條例案件，對於交通部公
路總局臺北區監理所於民國96年7月6日所為裁決（北監自裁字第
裁40-T00000000號），聲明異議，本院裁定如下：
    主  文
異議駁回。
    理  由
一、原處分意旨略以：受處分人甲○○所有車牌號碼OF-7713 號
    自用一般小貨車，於民國95年5 月11日15時40分許，行經臺
    東市○○路段時，因有貨箱裝設座椅（可變更項目），經臺
    東縣警察局警員以96年5月11日東警交字第T00000000號違反
    道路交通管理事件通知單（下稱舉發通知單）攔停舉發。嗣
    原處分機關因認異議人有車身屬可變更設備，變更不申請臨
    時檢驗而行駛之違規行為，於同年7月6日以北監自裁字第裁
    40-T00000000號違反道路交通管理事件裁決書，爰依道路交
    通管理處罰條例第18條第1項規定，裁處罰鍰新臺幣3,600
    元，並責令檢驗等語。
二、聲明異議意旨略以：異議人甲○○所有車牌號碼OF-7713 號
    車輛，已自91年變更為貨車迄今，每年2次至交通路公路總
    局委託之代檢廠檢驗車輛，皆檢驗合格均未要求異議人拆除
    座椅，足見加裝座椅是合理、合法的；又本車均由異議人父
    親一人駕駛，亦符合法規「限乘2 人」之規定；再者，本車
    數年來幾經執勤警員攔檢，也從未被要求拆除座椅，可見裝
    設座椅並非違規及漏稅；惟異議人為杜爭議，亦決定將車輛
    由客貨兩用車改為客車並補繳稅金，且舉發通知單上違規事
    實欄內並載有「可變更項目」，並准予異議人所有之上開車
    輛變更為客車，並取消本件裁罰，為此爰依法聲明異議云云
    。
三、按汽車車身、引擎、底盤、電系等重要設備變更或調換，或
    因交通事故遭受重大損壞修復後，不申請公路主管機關施行
    臨時檢驗而行駛者，處汽車所有人2,400元以上9,000元以下
    罰鍰，並責令其檢驗，道路交通管理處罰條例第18條第1 項
    定有明文。又小型車駕駛人違反道路交通管理處罰條例第18
    條第1項，於期限內繳納或到案聽候裁決者，處罰鍰3,600元
    ，違反道路交通管理事件統一裁罰基準表亦有明文。
四、再按，廂式小型客貨兩用車變更為廂式小型貨車，應駕駛
    座後方座椅全部拆除；駕駛座與後方載貨空間裝設固定之
    間隔物；符合道路交通安全規則相關規定；車主符合領
    牌資格條件；此業據交通部路政司88年3 月10日路台88監字
    第04483 號函釋明確。
五、經查：
  (一)異議人甲○○固自承其所有車牌號碼OF-7713 號自用一般小
    貨車，於95年5 月11日15時40分許，行經臺東市○○路段時
    ，為警查獲自用小貨車車身加裝座椅等事實；核與臺東縣警
    察局函覆：按道路交通安全規則第2 條第3 款：「貨車：指
    裝載貨物四輪以上之汽車。」及第41條第1 項第4 款：「貨
    車駕駛定每一座位之寬度，不得少於38公分。但駕駛人座位
    寬度不得少於60公分，連駕駛人座位不得超過3 個座位。」
    規定，顯然貨車之座椅裝設應僅限於駕駛室，而貨車之貨廂
    為載貨用途不得裝設座椅供人乘坐（註：另按本規則第2條
    第4 款：「客貨兩用車：指兼指載人客及貨物之汽車。」規
    定，如係登載為客貨兩用車之車輛，得兼載人客及貨物，其
    貨廂亦可裝設座椅供人乘坐。），「座椅」乃汽車重要設備
    之一，惟旨揭車輛於公路主管機關明顯登載為（廂式）自小
    貨車（註：經監警連線車籍電腦查知），其貨廂自不得加裝
    座椅變更為客貨兩用車使用，該車已明顯違反上揭規定，故
    本局警員依道路交通管理處罰條例第18條第1 項規定舉發，
    尚無不妥之處等情相符，是本件異議人所有之上開車輛於被
    舉發當時確有未依規定於車身加裝座椅之違規事實無訛。
  (二)異議人甲○○雖辯稱：異議人所有之車牌號碼OF-7713 號車
    輛，已自91年變更為貨車迄今，每年2 次至交通路公路總局
    委託之代檢廠檢驗車輛，皆檢驗合格均未要求異議人拆除座
    椅，足見加裝座椅是合理、合法，且本車均由異議人父親1
    人駕駛，亦符合法規「限乘2 人」之規定；再者，本車數年
    來幾經執勤警員攔檢，也從未被要求拆除座椅，可見裝設座
    椅並非違規及漏稅云云。惟查：本件異議人既自承其所有車
    牌號碼OF-7713 號車輛已於91年7 月30日由7 人座自用小客
    貨車變更登記為2 人座自用小貨車。而依上揭說明，廂式小
    型客貨兩用車變更為廂式小型貨車，駕駛座後方座椅自應全
    部拆除，尚不得僅因一人駕駛，而主張未違反「限乘2 人」
    之規定。此外，異議人辯稱其前於民間代檢廠商驗車合格通
    過一節，若認屬實，自應由監理機關對該民間代檢廠是否有
    疏失或違法加法督導、調查；至異議人辯稱其先前為警攔查
    時，員警均未舉發異議人此項違規等情，若認實在，該警察
    機關自應就其執法效能予以檢討改進。惟此均不足以作為其
    本件違規事實得予免罰之理由甚明。從而，本件警員於執行
    勤務時，當場舉發異議人貨廂裝設座椅之違規事實，尚無違
    誤，異議人上揭所辯，均無足採。
  (三)異議人甲○○雖又辯稱：為杜爭議，已決定將車輛由客貨兩
    用車改為客車並補繳稅金，請求免罰云云。惟查，異議人遭
    舉發當時，確有前揭違規情事，已如前述。自不以事後異議
    人將前揭小貨車變更登記為客車，而得免罰。是本件異議人
    仍執前詞請求免罰，顯然於法無據。
  (四)此外，復有臺東縣政府警察局96年5 月11日東警交字第T00
    000000號舉發通知單、交通部公路總局臺北區監理所96年7
    月6 日北監自裁字第裁40-TO0000000號裁決書各1 紙、臺東
    縣警察局96年5 月30日東警交字第0960042568號函1 份、臺
    北區監理所自用車裁罰課96年7 月20日業務會辦聯繫單1 份
    及所附交通部路政司88年3 月10日路台監字第04483 號函、
    汽車車籍、變更查詢資料各1 紙在卷可稽，是異議人於前揭
    時、地，確有駕駛自用一般小貨車有車身屬可變更設備，變
    更不申請臨時檢驗而行駛之違規事實，應堪認定。
五、綜上所述，本件異議人即受處分人甲○○違規事證明確，原
    處分機關爰依道路交通管理處罰條例道路交通管理處罰條例
    第18條第1 項之規定，並參酌違反道路交通管理事件統一裁
    罰基準表及處理細則之規定，裁處罰鍰3,600 元，並責令檢
    驗，核無違誤，從而，異議人之異議為無理由，應予駁回。
六、據上論斷，應依道路交通案件處理辦法第19條，裁定如主文
    。
中　　華　　民　　國　　96　　年　　10　　月　　26　　日
                   交通法庭   法  官  許映鈞
以上正本證明與原本無異。
如不服本裁定應於送達後5日內向本院提出抗告狀。
                              書記官  范煥堂
中　　華　　民　　國　　96　　年　　10　　月　　26　　日
